【裁判字號】    97,訴,1567
【裁判日期】    971225
【裁判案由】    毒品危害防制條例
【裁判全文】
臺灣高雄地方法院刑事判決              97年度訴字第1567號
公  訴  人  臺灣高雄地方法院檢察署檢察官
被      告  乙○○
                      弄16號.
選任辯護人  黃見志律師
上列被告因毒品危害防制條例案件，經檢察官提起公訴（97年度
偵字第21715 號），本院判決如下：
    主  文
乙○○犯販賣第三級毒品罪，處有期徒刑伍年陸月。扣案第三級
毒品愷他命伍包（驗前總淨重參點零陸陸公克，驗後總淨重參點
零伍陸公克），均沒收之；未扣案販賣第三級毒品所得財物新臺
幣參仟伍佰元，沒收之，如全部或一部不能沒收時，以其財產抵
償之。
    事  實
一、乙○○明知愷他命（KETAMINE）係毒品危害防制條例第2 條
    第2 項所列之第三級毒品，不得非法持有、販賣，竟仍意圖
    營利，基於販賣第三級毒品愷他命之犯意，於民國95年5 月
    6 日凌晨1 時30分許，在某不詳地點，以新臺幣（下同）3,
    500 元之價格，販賣第三級毒品愷他命5 包（驗前總淨重3.
    066 公克，驗後總淨重3.056 公克）予甲○○，藉此以牟利
    。嗣甲○○於同日下午持上開毒品與丙○○外出，並將之置
    放在丙○○所騎乘之車號YAD-016 號重型機車置物箱內，並
    於同日下午2 時30分許，共同騎車行經高雄市○○區○○路
    128 巷口時，因行車違規為警攔檢，丙○○主動打開機車置
    物箱予執勤員警檢視，而遭警查獲上開愷他命5 包，並移送
    臺灣高雄地方法院檢察署檢察官偵辦後提起公訴，由本院以
    96年度訴字第2111號案件審理（嗣經本院判決丙○○無罪，
    經臺灣高等法院高雄分院以97年度上訴字第25號判決駁回上
    訴確定），而乙○○於丙○○所涉上開案件中，於96年10
    月25日上午9 時30分許，在本院刑事第二法庭內以證人身份
    作證時，自承扣案毒品係其所賣出，始悉上情。
二、案經臺灣高雄地方法院檢察署檢察官自動檢舉偵查起訴。
    理  由
壹、程序部分（證據能力之審查）：
一、被告以外之人於審判外之言詞或書面陳述，除法律有規定者
    外，不得作為證據，刑事訴訟法第159 條第1 項定有明文。
    經查，本件證人甲○○及丙○○於96年6 月4 日下午3 時30
    分許，在位於高雄市○○○路之新光三越百貨公司旁之咖啡
    店內之對話內容，經證人丙○○錄音後製作成譯文，具有被
    告以外之人審判外陳述之性質，屬傳聞證據，經本院依法提
    示予以調查，被告對此表示沒有證據能力（見院1 卷第23頁
    背面），是依上開刑事訴訟法第159 條第1 項之規定，不得
    作為本件之證據使用。
二、次按被告以外之人於審判外之言詞或書面陳述，除法律有規
    定者外，不得作為證據；又被告以外之人於審判外之陳述，
    雖不符刑事訴訟法第159 條之1 至第159 條之4 之規定，而
    經當事人於審判程序同意作為證據，法院審酌該言詞陳述或
    書面陳述作成時之情況，認為適當者，亦得為證據；當事人
    、代理人或辯護人於法院調查證據時，知有第159 條第1 項
    不得為證據之情形，而未於言詞辯論終結前聲明異議者，視
    為有前項之同意。刑事訴訟法第159 條第1 項、第159 條之
    5 定有明文。經查，本判決所引用之其餘各項證據資料，其
    屬於被告乙○○以外之人於審判外之言詞、書面陳述者，均
    據本院於調查證據程序逐一提示並告以要旨，檢察官、被告
    、辯護人均知該等證據為被告以外之人之審判外陳述，均未
    於言詞辯論終結前聲明異議或表示同意作為證據（見院1 卷
    第23頁背面），本院審酌上開證據作成時之情況，亦無不當
    取供等情形，認為以之作為本案之證據亦屬適當，依刑事訴
    訟法第159 條之5 規定，應有證據能力。
貳、實體部分：
一、訊據被告乙○○固不否認於上開時、地交付扣案毒品予證人
    甲○○之事實，惟矢口否認有何販賣第三級毒品之犯行，辯
    稱：扣案毒品係證人丙○○透過伊向伊的朋友購買，並指示
    伊交給證人甲○○，伊僅有轉讓愷他命，沒有販賣毒品云云
    。經查：
  (一)本件被告乙○○於95年5 月6 日凌晨1 時30分許，在某不詳
    地點，將第三級毒品愷他命5 包（驗前總淨重3.066 公克，
    驗後總淨重3.056 公克）交付予證人甲○○，嗣甲○○於同
    日下午持上開毒品與證人丙○○外出，並將之置放在丙○○
    所騎乘之車號YAD-016 號重型機車置物箱內，而於同日下午
    2 時30分許，在高雄市○○區○○路128 巷口為警查獲等情
    ，業據被告乙○○坦誠不諱（見院1 卷第21頁背面），核與
    證人甲○○偵查及本院審理時證述之情節相符（見偵1 卷第
    18、19頁，院3 卷第16至25頁），另經證人丙○○於本院另
    案96年度訴字第2111號案件偵查及審理時及證人即查獲員警
    黃泰櫻於另案偵查中證述本案被查獲經過之情節綦詳（見偵
    1 卷第20頁，偵2 卷第29、30頁，院2 卷第66、84頁），並
    有愷他命5 包（驗前總淨重3.066 公克，驗後總淨重3.056
    公克）扣案可稽，另有扣案毒品照片2 張、扣押筆錄、扣押
    物品目錄表各1 份附卷可稽（見警1 卷第16、18至20頁），
    是此部分之事實應堪信為真實。而扣案愷他命5 包（驗前總
    淨重3.066 公克，驗後總淨重3.056 公克），經送高雄醫學
    大學附設中和紀念醫院檢驗結果，確實係屬毒品危害防制條
    例第2 條第2 項所稱之第三級毒品，亦有該院96年6 月12日
    檢驗報告5 份在卷可按（見院2 卷第35至39頁）。
  (二)訊據被告乙○○於本院另案96年度訴字第2111號案件審理時
    ，出庭作證供稱：「（問：查獲的5 包K 他命是甲○○跟你
    拿的？）是的。…（問：你有賣K 他命給丙○○？）對的，
    但是丙○○沒有把3 千元交給我。（問：你對甲○○證述說
    『丙○○被抓之後你有跟他收這5 包K 他命3 千元的錢』有
    何意見？）是要跟丙○○收3 千5 百元，是甲○○記錯了。
    （問：被告（按即丙○○）跟你買K 他命是要做什麼？）被
    告有跟我說他要拿給別人」等語（見院2 卷第136 至137 頁
    ），被告已經自白扣案之第三級毒品愷他命5 包係其以3,50
    0 元之代價所販賣無疑，對照證人甲○○於偵查中證稱：於
    96 年5月6 日丙○○遭查獲之5 包K 他命是伊所有，向被告
    乙○○所購買，價錢已經忘記，伊只有向被告買這1 次等語
    （見偵1 卷第18、19頁），可知本件扣案愷他命5 包確係證
    人甲○○以丙○○之名義向被告以3,500 元購入甚明。至被
    告雖於本院審理時翻異前詞，並辯稱：伊於另案審理時誤解
    檢察官之意思，伊以證人身份說毒品係伊賣的，是伊說錯云
    云。然查，本院審酌被告乙○○係以證人身份作證，且已經
    具結程序，且參酌販賣愷他命係屬眾所周知之重罪，被告對
    於作證之內容應會小心謹慎，在不瞭解詰問之內容時，當會
    再行確認問題內容，而不會任意作答，而質諸被告乙○○於
    本院另案96年度訴字第2111號案件審理時出庭作證之供詞，
    檢察關於詰問時已連續詰問被告「你有賣K 他命給丙○○？
    」、「你對甲○○證述說『丙○○被抓之後你有跟他收這 5
    包K 他命3 千元的錢』有何意見？」、「被告（按即丙○○
    ）跟你買K 他命是要做什麼？」等數個問題，均係就被告販
    賣毒品予證人丙○○及交易毒品價格等內容詰問，問題內容
    均甚明確，而被告多次作答內容亦均有坦承販賣本件扣案愷
    他命之事實，被告回答內容亦屬明確，顯然並無任何被告所
    稱誤解檢察官提問內容之情形存在。另參以被告於該次另案
    作證時之筆錄（見院2 卷第134 至139 頁），被告於開始作
    證時均證稱其本件扣案愷他命並非其交給甲○○及丙○○，
    而否認與本案有關，直至本院當庭播放其與丙○○於96年 6
    月11日在高雄縣鳳山市五甲地區某超商之對話錄音（由證人
    丙○○所錄製），並提示相關譯文後（見院2 卷第100 至10
    2 頁），被告始坦承本件扣案愷他命係其所販賣之事實，是
    以被告於作證伊始本欲飾詞卸責，則本院以其欲飾詞狡脫之
    心態加以研判，若被告僅有轉讓愷他命予證人甲○○，則在
    本院當庭播放其與丙○○於96年6 月11日之對話錄音及提示
    相關譯文後，被告亦應僅會坦承轉讓愷他命之犯行，然被告
    卻自白販賣愷他命之犯行，益徵被告確實有販賣愷他命予證
    人甲○○甚明。
  (三)至證人甲○○雖於本院審理時翻異前詞，證稱：伊於95年5
    月6 日在高雄市○○區○○路關帝廟被查獲的愷他命5 包，
    係伊透過被告向1 個叫「學長」的人買的，「學長」有跟伊
    說他在賣毒品云云（見院3 卷第18至20頁），而與被告乙○○於本院審理時供稱：扣案毒品係證人丙○○透過伊向伊的
    朋友購買，並指示伊交給證人甲○○，伊僅有轉讓毒品云云
    互核相符。然查，訊據證人甲○○於本院審理時另證稱：「
    價錢是『學長』透過被告向伊說的」、「『學長』之前有說
    過這個價錢，有說過1 包及5 包的價錢，也有說10包的價錢
    」、「是伊打電話給被告，說伊要拿5 包愷他命，伊問被告
    多少錢，被告說3,500 元，當時『學長』沒有在電話中跟伊
    說」、「被告1 個人騎機車拿貨給伊」、「愷他命用夾鏈袋
    裝，放在1 個大的夾鏈包，外觀沒有用紙袋裝起來，是用手
    握起來」、「伊當時沒有給錢，向被告說下星期日前會給他
    ，沒有約定地點，被告說好，他會跟『學長』說」、「被告
    第一次賣毒品給伊」、「（問：何時開實施用愷他命？）被
    查獲時是第一次拿的」、「伊與該學長不熟，伊不清楚被告
    與『學長』是否熟識」云云（見院3 卷第20至23頁），證人
    甲○○就其如何得知扣案毒品價格，先供稱係「學長」告知
    ，旋即又改稱係被告於電話中告知，證詞顯然前後矛盾，其
    證述之可信度即有可疑；且證人甲○○既係準備第1 次施用
    愷他命，而無任何施用毒品經驗，當會小心為之，以免遭查
    獲將要接受觀察、勒戒甚或強制戒治等戒除毒癮處遇，而以
    其證稱與該「學長」不熟，且不清楚被告與「學長」是否熟
    識，則證人甲○○在不知悉被告與「學長」是否熟悉之情形
    下，竟貿然委託被告向與甲○○不熟之「學長」購買愷他命
    毒品，顯然悖於常理，亦可佐認證人甲○○上開證述，僅係
    為被告開脫之詞；再參以被告若僅係代證人甲○○向「學長
    」購買愷他命，被告又豈能在未經「學長」之同意下，未向
    第一次交易之甲○○收取價金，亦未約定何時給付價金，在
    在均與常理不符，亦可證證人甲○○於本院審理時所為之上
    開供述，均係為被告開脫之詞，而不可採信，本件確係被告
    以3,500 元之代價販售愷他命予證人甲○○甚明。此外，販
    賣第三級毒品，可處5 年以上有期徒刑，得併科新臺幣5 百
    萬元以下罰金，毒品危害防制條例第4 條第3 項定有明文，
    是販賣第三級毒品係屬嚴重違法行為，苟遭逮獲，後果非凡
    ，販毒之人於販賣毒品時無不小心翼翼，不敢公然為之，而
    邇來政府為杜絕毒品氾濫，毒害人民甚深，再三宣導教民眾
    遠離毒品、媒體之報導既深且廣，對於毒品之禁絕，應為民
    眾所熟悉。又政府對於查緝施用、轉讓及販賣毒品無不嚴格
    執行，且販賣毒品罪更係重罪，設若未參與販賣毒品，衡情
    一般人在知悉代為他人所購買者為毒品，當會避免拒絕，以
    免被查獲時，被誤認係共同販賣毒品之人，而罹重典。然查
    ，本件被告乙○○並無施用毒品前科，有臺灣高等法院被告
    前案紀錄表1 份在卷可稽，則其在知悉販賣毒品係屬重罪，
    而轉讓毒品亦係法所不許之行為之情形下，實無甘冒重罪風
    險，而答應為證人甲○○代為向「學長」購買毒品之必要，
    且佐以證人甲○○證稱係被告1 個人騎車前來交付愷他命等
    情，被告顯然已將自己暴露在遭查獲之高度風險之下，亦顯
    見被告辯稱其僅有轉讓愷他命云云，及證人甲○○證稱係委
    託被告代為向「學長」購買愷他命云云，均係無稽之詞，扣
    案之愷他命確係被告販賣予證人甲○○甚明。
  (四)本案雖因被告乙○○矢口否認犯行而無從得知其販賣第三級
    毒品所可獲得之利益為何。然販賣第三級毒品，可處5 年以
    上有期徒刑，得併科新臺幣5 百萬元以下罰金，毒品危害防
    制條例第4 條第3 項定有明文，是販賣第三級毒品係屬嚴重
    違法行為，苟遭逮獲，後果非凡，毒販出售毒品時無不小心
    翼翼，不敢公然為之，且不論是毒品之包裝如何，均可由販
    售者任意分裝增減其重量及純度，而每次販賣之價格，亦隨
    雙方關係之深淺、資力、需求之程度等因素，由販售之人任
    意調整，顯見販售毒品之人，必有豐厚利得，否則豈有願冒
    罹重典之風險，而以原價或低於原價買賣毒品之理，足認被
    告乙○○確有藉由販賣第三級毒品愷他命以從中賺取買賣差
    價牟利之意圖甚明。
  (五)從而，本案事證明確，被告犯行均堪予認定，應依法論科。
二、被告乙○○為本件犯行後，刑法業於94年2 月2 日修正公布
    ，95年7 月1 日施行，而修正後刑法第2 條第1 項規定：「
    行為後法律有變更者，適用行為時之法律。但行為後之法律
    有利於行為人者，適用最有利於行為人之法律。」係規範行
    為後法律變更所生新舊法律比較適用之準據法，於新法施行
    後，應適用修正後刑法第2 條第1 項之規定，為「從舊從輕
    」之比較；且於比較時應就罪刑有關之共犯、未遂犯、想像
    競合犯、牽連犯、連續犯、結合犯，以及累犯加重、自首減
    輕暨其他法定加減（如身分加減）與加減例等一切規定，綜
    其全部罪刑之結果而為比較，且就比較之結果，須為整體之
    適用，不能割裂分別適用各該有利於行為人之法律，此即法
    律變更之比較適用所應遵守之「罪刑綜合比較原則」及「擇
    用整體性原則」（參見最高法院95年度第8 次刑事庭會議決
    議意旨），茲就本件新舊法比較結果說明如下：
  (一)關於最低罰金刑部分，修正前刑法第33條第5 款規定：「罰
    金：1 元（銀元）以上。」，而依罰金罰鍰提高標準條例規
    定，就72年6 月26日前修正之刑法部分條文罰金數額提高10
    倍，其後修正者則不提高倍數。而刑法第33條第5款 自72年
    6 月26日迄94年2 月2 日修正公布（95年7 月1日 施行），
    期間並未修正，再依現行法規所定貨幣單位折算新臺幣條例
    規定，以銀元1 元折算新臺幣3 元，則修正前最低罰金數額
    即為新臺幣30元。修正後刑法第33條第5款 規定：「罰金：
    新臺幣1 千元以上，以百元計算之。」修正後最低罰金刑即
    為1 千元，自應以修正前之規定有利被告。
  (二)就易服勞役折算標準部分，修正後刑法第42條第3 項前段之
    規定，即：「易服勞役以新臺幣一千元、二千元或三千元折
    算一日」，被告行為時之舊刑法第42條第2 項前段則規定：
    「易服勞役以一元（銀圓）以上三元以下，折算一日」，且
    依廢止前罰金罰鍰提高標準條例第2 條之規定（現已刪除）
    ，就其原定數額提高為100 倍折算1 日，亦即，被告行為時
    之易服勞役折算標準，應以銀元100 元至300 元折算1 日，
    經折算為新臺幣後，應以新臺幣300 元至900 元折算1 日。
    比較新舊刑法之易服勞役折算標準，以修正後刑法第42條第
    3 項前段之規定，較有利於被告。
  (三)次按所謂不能割裂適用，係指與罪刑有關之本刑而言，不包
    括易刑處分，事關刑罰執行之易刑處分仍應分別適用最有利
    於行為人之法律。易言之，倘所處之主刑同時有徒刑、拘役
    易科罰金、罰金易服勞役之情形時，關於易科罰金、易服勞
    役部分應分別為新舊法有利不利之比較，依刑法第2 條第 1
    項從舊從輕原則定其易刑之折算標準（最高法院96年度台非
    字第58號，96台上字第2233號判決意旨參照）。是經比較結
    果，本件除易服勞役之折算標準，以裁判時之法律有利於被
    告外，其餘部分經比較後，裁判時法律並非有利於被告，仍
    應適用其行為時之法律。故揆諸上開規定，除易服勞役部分
    應適用修正後之法律外，其餘部分則應適用修正前之法律。
三、查愷他命係毒品危害防制條例第2 條第2 項所稱之第三級毒
    品，不得非法持有及販賣。核被告乙○○所為，係犯毒品危
    害防制條例第4 條第3 項之販賣第三級毒品罪。被告持有第
    三級毒品愷他命之低度行為，已為販賣之高度行為所吸收，
    不另論罪。爰審酌被告明知扣案之愷他命為毒品危害防制條
    例列管之第三級毒品，竟圖牟私利，販賣予證人甲○○，嚴
    重違反我國法律反毒、禁毒之政策，影響社會安全秩序甚鉅
    ，更荼毒國人身心健康，且其所販賣毒品已經既遂，而犯後
    仍否認犯行，飾詞狡辯，態度欠佳，尚無悔改之意，惟念其
    販賣毒品之數量僅有5 包，共重3.066 公克，數量甚少，且
    所得僅有3,500 元，獲利金額非鉅，暨其犯罪之動機、目的
    、手段等一切情狀，量處如主文所示之刑，以資懲儆。
四、按依毒品危害防制條例第18條第1 項前段之規定，應予沒收
    銷燬之毒品，以經查獲之第一、二級毒品為限。又毒品依其
    成癮性、濫用性及對社會危害性，共分為四級，上開條例並
    就製造、運輸、販賣、意圖販賣而持有、以非法方法使人施
    用、引誘他人施用及轉讓不同等級之毒品等行為，分別定其
    處罰。至施用或持有第三、四級毒品，因其可罰性較低，故
    未設處罰之規定，僅就施用及持有第一、二級毒品科以刑罰
    。然鑑於第三、四級毒品均係管制藥品，特於同條例第11條
    之1 明定無正當理由，不得擅自持有；第18條第1 項後段復
    規定查獲之第三、四級毒品，無正當理由而擅自持有者，沒
    入銷燬之。從而，依同條例第18條第1 項後段應沒入銷燬之
    毒品，專指查獲施用或持有之第三、四級毒品而言；倘係查
    獲製造、運輸、販賣、意圖販賣而持有、以非法方法使人施
    用、引誘他人施用或轉讓第三、四級毒品，既屬同條例相關
    法條明文規定處罰之犯罪行為，即非該條項應依行政程序沒
    入銷燬之範圍。又同條例第19條第1 項所定「供犯罪所用或
    因犯罪所得之物」，係指犯第4 條至第9 條、第12條、第13
    條或第14條第1 項、第2 項之罪所用或所得之物，不包括毒
    品本身在內，是尚不得援用此項規定為第三、四級毒品之沒
    收依據。再同條例對於查獲之製造、運輸、販賣、意圖販賣
    而持有、以非法方法使人施用、引誘他人施用及轉讓第三、
    四級毒品之沒收，並無特別規定，如其行為已構成犯罪，則
    該毒品即屬不受法律保護之違禁物，應回歸刑法之適用，依
    刑法第38條第1 項第1 款之規定沒收之，始為適法（最高法
    院96年台上字第727 號判決可資參照）。查扣案愷他命5 包
    （驗前總淨重3.066 公克，驗後總淨重3.056 公克），經送
    高雄醫學大學附設中和紀念醫院檢驗結果，確實係屬毒品危
    害防制條例第2 條第2 項所稱之第三級毒品，有該院96年6
    月12日檢驗報告5 份在卷可按（見院2 卷第35至39頁），依
    上開最高法院見解，係屬違禁物，應依刑法第38條第1 項第
    1 款之規定，不問屬犯人所有與否，均予宣告沒收之。另被
    告因販賣第三級毒品所得之財物3,500 元，雖未扣案，然此
    係被告販賣第三級毒品所得之財物，應依毒品危害防制條例
    第19條第1 項之規定，沒收之，如全部或一部不能沒收時，
    以其財產抵償之。
據上論斷，應依刑事訴訟法第299 條第1 項前段，毒品危害防制
條例第4 條第3 項、第19條第1 項，刑法第11條、第2 條第1 項
、第38條第1 項第1 款，判決如主文。
本案經檢察官丁○○到庭執行職務。
中    華    民    國    97    年    12    月    25    日
                    刑事第十八庭審判長法  官  廖建瑜
                                      法  官  林裕凱
                                      法  官  陳盈吉
以上正本證明與原本無異。
如不服本判決，應於判決送達後10日內，向本院提出上訴狀。
中    華    民    國    97    年    12    月    29    日
                                      書記官  陳展榮
附錄本判決論罪科刑法條：
毒品危害防制條例第4條第3項
製造、運輸、販賣第三級毒品者，處5 年以上有期徒刑，得併科
新臺幣5 百萬元以下罰金。


司法院資訊處製作；財團法人民間司法改革基金會備份。
